臺灣臺北地方法院民事判決　　　　　　 94年度簡上字第352號
上　訴　人　舜堡興業股份有限公司
法定代理人　甲○○
訴訟代理人　黃振源律師
　　　　　　陳世文
被上訴人　　日井有限公司
法定代理人　乙○○
上列當事人間請求給付貨款事件，上訴人對於中華民國94年4月1
4日本院臺北簡易庭93年度北簡字第6029號第一審判決，提起上
訴，本院於94年11月8日言詞辯論終結，判決如下：
    主      文
原判決關於（一）駁回上訴人後開第二項之訴，及該部分假執行
之聲請；（二）命上訴人給付被上訴人新台幣肆拾萬參仟玖佰捌
拾壹元本息部分，及該部分假執行之宣告，與訴訟費用之裁判均
廢棄。
被上訴人應給付上訴人新台幣拾陸萬零捌佰元，及自民國九十
二年十一月二十四日起至清償日止，按年息百分之五計算之利息
。
第一項原判決廢棄（二）部分，被上訴人在第一審之反訴駁回。
其餘上訴駁回。
第一、二審訴訟費用由被上訴人負擔百分之九十八，餘由上訴人
負擔。
    事實及理由
一、上訴人主張：被上訴人於民國92年4月間向上訴人訂購耳帶
    （平帶）口罩10萬件、綁帶（長帶）口罩31萬件，總價為新
    台幣（下同）36萬800元，另運費為港幣2000元，折合新台
    幣約8600元，詎上訴人已依約於92年4月28日交付系爭貨物
    ，被上訴人迄未給付前開貨款。另被上訴人訂購之106萬件
    綁帶口罩部分，兩造已於92年4月12日合意解除契約。縱認
    該部分買賣契約未解除，然兩造就出貨日期意思未合致，上
    訴人自無給付遲延可言。退步言，果有遲延情事，係因被上
    訴人於92年4月12日要求暫停生產，至同年月26日方要求恢
    復生產，依上訴人公司產能，不可能於原訂92年5月9日交付
    ，自非可歸責於上訴人，況被上訴人實際未遭訴外人啟祥發
    展有限公司（下稱啟祥公司）扣款；縱有扣款，亦與上訴人
    無關。是爰依買賣契約之法律關係，求為命被上訴人給付貨
    款36萬9400元及加計自起訴狀送達翌日起算法定遲延利息之
    判決，並陳明願供擔保，聲請宣告假執行。
二、被上訴人辯稱：啟祥公司於92年3月31日向被上訴人訂購一
    般口罩147萬件，N95口罩37萬5000件，被上訴人乃分別於92
    年4月2日、3日以傳真向上訴人訂購147萬件口罩，依訂貨單
    上所載交貨條件為FOB HONG KONG，係指賣方即上訴人負擔
    運費。被上訴人於92年4月12日通知上訴人暫停生產，乃因
    上訴人提出之1993年測試報告過舊，為啟祥公司所不接受，
    故要求上訴人補正，並非合意解除契約。上訴人固於92年4
    月28日交付41萬件口罩，然其餘106萬件口罩則未依約交付
    至債務履行地香港，致被上訴人未能按時交付貨物予啟祥公
    司，啟祥公司乃扣除前開交易價款20%即美金1萬7966.4元（
    USD89832×20﹪＝USD17966.4），並扣抵保證金美金5000元
    ，合計美金2萬2966.4元，折算新台幣為76萬4781元（美金
    對台幣之匯率為33.3），依訂貨單注意事項第一條約定，上
    訴人就此扣款應負完全賠償責任，以該債權與本件上訴人請
    求之貨款債權36萬800元抵銷，被上訴人毋須給付上訴人任
    何貨款，上訴人尚應給付被上訴人40萬3981元。又被上訴人
    於92年4月26日通知上訴人開始生產，就交貨日期未為變更
    ，且依上訴人公司有5部機器、採二班製，每分鐘生產25件
    ，每日可生產12萬件，上訴人可如期於92年5月9日交付。爰
    反訴請求上訴人如數給付抵銷後餘額，並加計法定遲延利息
    。
三、原審判決駁回上訴人本訴貨款之全部請求，准許被上訴人反
    訴全部之請求，判命上訴人應給付被上訴人40萬3981元，及
    自93年4月3日起至清償日止，按年息5%計算利息，並依職權
    宣告假執行。上訴人不服，提起上訴，其於本院上訴聲明為
    ：(一)原判決廢棄。(二)上開廢棄部分被上訴人應給付上訴人36
    萬9400元，及自起訴狀繕本送達翌日起至清償日止，按年息
    5% 計算之利息。(三)被上訴人在第一審反訴請求駁回。被上
    訴人答辯聲明為：上訴駁回。
四、查被上訴人於92年4月2日（訂單號碼92-0314）向上訴人訂
    購耳帶口罩90萬件，約定4月30日送貨香港FOB；4月3日（訂
    單號碼92-0406）向上訴人訂購綁帶口罩57萬件，未約定交
    貨日期，送貨香港FOB，訂貨單上有手寫5月7日交付30萬件
    ，5月14日交付37萬件，其中10萬件是訂單92-0314耳帶口罩
    ，該手寫部分是由被上訴人於4月3日傳真予上訴人時即事先
    寫好。嗣被上訴人於92年4月8日傳真上訴人更改訂單內容，
    其中92-0314訂單變更為耳帶口罩10萬件，綁帶口罩80萬件
    ，92-0406訂單仍為綁帶口罩57萬件，交貨日期更為：4月30
    日交付耳帶口罩10萬件、綁帶口罩31萬件，5月9日交付綁帶
    口罩106萬件，上開變更內容經上訴人同意，且上訴人已於
    92年4月28日交付被上訴人耳帶口罩10萬件、綁帶口罩31萬
    件，總價為36萬800元，上訴人支出運費為港幣2000元（折
    合新台幣8600元），上訴人同意自行負擔等事實，為兩造所
    不爭執（見本院卷第60頁正、反面、第131頁反面），並有
    訂貨單（見原審卷第14、13頁）、被上訴人傳真函（見原審
    卷第32頁）在卷可稽，堪信此部分事實為真實。次查被上訴
    人於92年4月12日傳真通知上訴人就106萬件綁帶口罩暫停生
    產，嗣被上訴人於4月26日再傳真通知上訴人開始生產訂單
    全部尚未交貨數量之事實，此有被上訴人傳真函在卷可憑（
    見本院卷第24、25頁），復為兩造所不爭執，亦堪信此部分
    事實為真正。惟上訴人主張106萬件綁帶口罩部分契約業經
    兩造於92年4月12日合意解除，被上訴人92年4月26日傳真通
    知生產，係屬新要約，其未為同意，其已依約如期交付全部
    口罩，得向被上訴人請求貨款36萬800元本息等情，則為被
    上訴人所否認，並以前開情詞置辯，是以本件應予審究之重
    點厥為：(一)被上訴人於93年4月12日傳真通知上訴人暫停生
    產綁帶口罩106萬件，是否合意解除契約？(二)被上訴人於93
    年4月26日傳真通知上訴人開始生產尚未交貨數量，是否為
    新要約或原契約繼續？上訴人應何時交貨？上訴人是否應負
    給付遲延損害賠償責任？(三)啟祥公司是否就被上訴人違約扣
    款美金2萬2966.4元（折算新台幣為76萬4781元）？如被上
    訴人確遭違約扣款，是否因上訴人未交付106萬件綁帶口罩
    所致？茲分述如下：
五、被上訴人於92年4月2日、3日雖分別以92-0314、92-0406訂
    單向上訴人訂購口罩，惟兩造嗣後於92年4月8日合致之買賣
    契約內容為，92-0314訂單為耳帶口罩10萬件，綁帶口罩80
    萬件，92-0406訂單為綁帶口罩57萬件，交貨日期為：4月30
    日交付耳帶口罩10萬件、綁帶口罩31萬件，5月9日交付綁帶
    口罩106萬件，兩造自應受此拘束。上訴人雖主張兩造已於
    92年4月12日合意解除上開106萬件綁帶口罩部分之契約，並
    舉被上訴人傳真函為證，惟查：依92年4月12日被上訴人傳
    真函內載：「剩下的106（萬）pcs長帶（綁帶），希望能改
    為平帶（耳帶），當初是你要我接受長帶，但現在客人卻要
    我改耳帶才能接受，否則訂單要取消，我（指被上訴人）實
    在很為難，可否改為平帶，如果不行，內盒如已做好，我司
    負責內盒費，106萬長帶請暫停生產。」，觀其文義顯係被
    上訴人要求上訴人更改綁帶口罩為耳帶口罩，如上訴人不同
    意更改，就106萬件綁帶口罩部分暫停生產，並無解除該部
    分買賣契約之意思表示。參諸被上訴人於92年4月16日傳真
    函載明：「請注意看我（指被上訴人）的FAX，我並沒有要
    取消訂單，請了解由日井公司發出去的訂單，除非不得已，
    我是不會輕易取消的，．．．請保留至少到4月底，如真不
    得己，我會正式向貴司（指上訴人）取消訂單」等語，亦有
    被上訴人提出之傳真函可憑（見本院卷第41頁）；且被上訴
    人於4月26日以傳真通知上訴人開始生產訂單全部尚未交貨
    數量事實，復為上訴人所不爭執，益見被上訴人於92年4月
    12日非為解除系爭契約之意思表示。再查，被上訴人於92年
    4月12日傳真函內雖要求將106萬件綁帶口罩全數變更為耳帶
    口罩，未為上訴人所同意，而被上訴人既非解除原來之106
    萬件綁帶口罩之買賣契約，原買賣契約仍存在，兩造自仍受
    拘束。是則上訴人主張兩造就106萬件綁帶口罩部分之買賣
    契約合意解除等語，顯不足取。
六、上訴人復主張縱認兩造就106萬件綁帶口罩部分契約未於92
    年4月12日合意解除，惟被上訴人請求暫停生產，原合約約
    定之交貨日期業經解除，兩造復未就交貨日期協議並達成合
    致，上訴人自無給付遲延可言。何況係被上訴人通知停止生
    產，而自被上訴人通知開始生產至92年5月9日交付，不計運
    送期間僅12天，上訴人須重新備料，且尚有他客戶之訂單須
    履行，以上訴人公司產能，顯不可能於原訂期間交付，故縱
    有遲延，亦非可歸責於上訴人等語，被上訴人則辯稱其通知
    上訴人生產時，未變更原交貨期限，依上訴人公司之產能確
    能如期交付等語，查：
  (一)按當事人互相表示意思一致者，無論其為明示或默示，契約
    即為成立，民法第153條第1項定有明文，本件兩造於92年4
    月8日已就被上訴人買受10萬件耳帶口罩、137萬件綁帶口罩
    ，口罩每只單價耳帶為0.88元、綁帶為1.05元，上訴人應交
    貨日期等達成意思合致，兩造間買賣契約已然成立，當無庸
    疑。則關於買賣契約約定之交付期限，除非兩造同意變更，
    否則兩造應受拘束。兩造就106萬件綁帶口罩既約定上訴人
    應於92年5月9日交付，被上訴人於92年4月12日要求上訴人
    暫停生產，至同年月26日再以傳真函通知上訴人開始生產，
    既未特別指明貨物交付日期，顯見係依原契約要求上訴人繼
    續履行，要非向上訴人再為新要約。是上訴人主張被上訴人
    於92年4月12日通知上訴人暫停生產106萬件綁帶口罩，並要
    求全數更改為耳帶口罩，上訴人未同意變更契約內容，此部
    分屬被上訴人新要約，被上訴人未為同意，是兩造就此清償
    期未達成意思合致云云，要屬誤會。
  (二)次按給付有確定期限者，債務人自期限屆滿時起，負遲延責
    任。給付無確定期限者，債務人於債權人得請求給付時，經
    其催告而未為給付，自受催告時起，負遲延責任。因不可歸
    責於債務人之事由，致未為給付者，債務人不負遲延責任，
    民法第229條第1、2項、第230條定有明文。本件依兩造92年
    4月8日成立之買賣契約約定，上訴人固應於92年5月9日交付
    106萬件綁帶口罩，惟被上訴人於92年4月12日通知上訴人暫
    停生產，遲至同月26日方通知上訴人開始生產，是自92年4
    月12日至同月25日期間上訴人未為生產，此部分未為生產如
    有造成遲延，雖非可歸責於上訴人。惟被上訴人於92年4月
    26日通知上訴人繼續生產，上訴人並無反對之表示，則上訴
    人應交付106萬件綁帶口罩予被上訴人時間則為92年5月9日
    原交貨期限再加上上開不可歸責於上訴人而可生產完成之合
    理期間，然上訴人迄今仍未交付106萬件綁帶口罩予被上訴
    人，上訴人顯然已有給付遲延且可歸責於上訴人之事由，上
    訴人自應負給付遲延責任。
  (三)被上訴人雖辯稱其通知上訴人暫停生產，係因上訴人所提出
    之1993年NELSON測試報告過舊，為其客戶所不接受，乃通知
    上訴人補正新的測試報告云云，但為上訴人所否認，查被上
    訴人於92年4月12日傳真內容是希望將綁帶口罩106萬件改為
    耳帶口罩106萬件，如果上訴人不同意，106萬件綁帶口罩則
    暫停生產，並無提及測試報告過舊問題，有前開傳真函可按
    。至被上訴人於半個月後之92年4月26日傳真函中雖有提及
    測試報告，惟係於傳真函末端附帶一提，果暫停生產原因確
    為測試報告問題，衡情被上訴人應於92年4月12日傳真函敘
    明，乃該傳真函內竟隻字未提，亦與經驗法則有違，是被上
    訴人抗辯暫停生產係因上訴人提出之測試報告有問題所致，
    亦非可取，併此敘明。
七、被上訴人主張因上訴人未依約交付口罩，致啟祥公司以其違
    約扣款美金2萬2966.4元，折算新台幣為76萬4781元，依兩
    造所簽訂購單約定，上訴人應如數賠償等語。上訴人則否認
    被上訴人確實遭受扣款，且即令被上訴人遭扣款，亦與本件
    上訴人履約無關等語置辯。經查：
  (一)依訂購單注意事項第1項約定，上訴人倘未依約準時交貨，
    致被上訴人遭到客戶索賠時，上訴人應負完全賠償責任，是
    則倘上訴人有違約情事，致被上訴人遭受客戶索賠時，被上
    訴人固得依此約定向上訴人請求損害賠償。被上訴人主張因
    上訴人關於106萬件綁帶口罩未依約交付，致遭啟祥公司扣
    款合計美金2萬2966.4元事實，業據提出訂單暨合約書、合
    同違約通知書（見本院卷第84至86頁）、收據（見本院卷第
    143頁）為證，惟上訴人否認啟祥公司扣款之事實，被上訴
    人就此未能再舉證以實其說，是其主張遭扣款事實，已難信
    實。
  (二)縱認啟祥公司對於被上訴人扣款屬實，惟依合同違約通知書
    記載，啟祥公司扣款部分尚包括N95之口罩，則被上訴人違
    約未交付者究為N95口罩，抑或一般口罩，已非無疑。雖被
    上訴人主張確係因上訴人未如期交付一般口罩，致啟祥公司
    連同N95口罩部分亦一併扣款等語，然為上訴人否認，而依
    合同違約通知書無從證明扣款原因為一般口罩未如期交付。
    再查啟祥公司係向被上訴人訂購一般口罩（含耳帶、綁帶）
    147萬件（29400盒×50件＝0000000件），約定被上訴人於
    92年4月15日、4月21日、4月30日、5月7日、5月15日各交付
    2000（10萬件）、5800（29萬件）、8200（41萬件）、6000
    、7400盒，是於92年4月30日前被上訴人須交付啟祥公司80
    萬件口罩，有訂單暨合約書可稽，顯與兩造約定上訴人於92
    年4月30日前交付41萬件口罩不符。則被上訴人既主張啟祥
    公司向其訂購一般口罩，其才向上訴人訂購系爭口罩，縱然
    上訴人如數於92年4月30日前交付41萬件口罩，被上訴人仍
    對啟祥公司構成違約，則啟祥公司向被上訴人購買之口罩是
    否全係被上訴人向上訴人訂購者，殊非無疑。啟祥公司所指
    被上訴人未依約準時交貨，是否為上訴人所造成，即非無疑
    。被上訴人雖謂因測試報告問題，於92年4月26日通知上訴
    人生產時，已與啟祥公司就交貨期限更為92年4月30日、5月
    7 日、5月15日交付云云，非惟合同違約通知書就此未載明
    ，且上訴人亦否認，亦難信實。則被上訴人主張其對於啟祥
    公司之違約，確為上訴人所造成，亦非可取。
  (三)基上，被上訴人既未能證明啟祥公司對其違約扣款，確係因
    上訴人未如期交貨造成，被上訴人依訂購單約定，請求上訴
    人給付損害賠償76萬4781元，即非可取。
八、按買受人對於出賣人負有交付約定價金之義務，此觀民法第
    367條規定即明，本件上訴人依約交付口罩41萬件予被上訴
    人，價金為36萬800元，上訴人同意負擔該批貨物運費8600
    元，為兩造所不爭執，上訴人自得依買賣之法律關係，請求
    被上訴人給付貨款36萬800元。又被上訴人未能證明啟祥公
    司對其扣款確係因上訴人所造成，被上訴人請求上訴人賠償
    76萬4781元，即非有據。被上訴人對於上訴人既無上開債權
    存在，其主張與上訴人本件貨款債權抵銷，亦非有據。
九、綜上所述，上訴人本於買賣契約請求被上訴人給付貨款36萬
    800元，及自起訴狀繕本送達翌日即92年11月24日起至清償
    日止，按年息5%計算之利息，於法有據，應予准許。逾此部
    分之請求（即運費8600元部分），尚非有據。被上訴人主張
    以76萬4781元損害賠償債權抵銷，並反訴請求上訴人給付抵
    銷後餘額40萬3981元，及自訴狀繕本送達上訴人之翌日起至
    清償日止，按年息5%計算利息，於法未合，不應准許。原審
    就上開上訴人請求應准許部分，為上訴人敗訴判決，並駁回
    其假執行之聲請；就上開被上訴人請求部分，判命上訴人給
    付，並為假執行之宣告，尚有未洽，上訴意旨指摘原判決此
    部分不當，求予廢棄改判，為有理由，爰由本院將原判決此
    部分予以廢棄改判，如主文第二項、第三項所示。至於上訴
    人請求不應准許部分，原審就此為上訴人敗訴之判決，並駁
    回其假執行之聲請，經核於法並無不合，上訴意旨就此部分
    求予廢棄改判，為無理由，應予駁回。
十、因本案事證已臻明確，兩造其餘主張陳述及所提之證據，於
    判決結果無影響，爰不再一一論述，附此敘明。
據上論結，本件上訴為一部有理由，一部無理由，依民事訴訟法
第436條之1第3項、第449條第1項、第450條、第79條，判決如主
文。
中　　華　　民　　國　　94　　年　　11　　月　　22　　日
              民事第四庭審判長法　官　林麗玲
                              法  官  劉又菁
    　　　　　　　　　　　　　法　官  薛中興
以上正本係照原本作成
不得上訴
中　　華　　民　　國　　94　　年　　11　　月　　22　　日
        　                    書記官　薛德芬
